【裁判字號】    89,易,841
【裁判日期】    891027
【裁判案由】    公共危險
【裁判全文】
臺灣嘉義地方法院刑事判決                          八十九年度易字第八四一號
    公  訴  人  臺灣嘉義地方法院檢察署檢察官
    被      告  甲○○
    選任辯護人  邱創典
右列被告因公共危險案件，經檢察官提起公訴（八十九年度偵字第四六九零號），本
院判決如左：
    主  文
甲○○失火燒毀現供人使用之住宅，處有期徒刑肆月，如易科罰金，以參佰元折算壹
日。
    事  實
一、緣甲○○向陳春生租用坐落嘉義市○○○路三十三巷二十七號房屋供放置魚貨，
    本應注意房屋使用之用電安全，並防止遺留火種致生火災，而依甲○○之使用情
    形亦無不能注意之情形竟疏未注意，於民國八十九年六月十八日凌晨一時許，在
    屋內冷凍櫃東側房間靠書架附近，因電線短路或遺留火種致引燃大火，燒毀該屋
    二樓，並延燒波及亦燒毀隔鄰嘉義市○○○路三十三巷三十一號、二十九號現供
    丙○○、乙○○所使用之住宅。
二、案經被害人丙○○、乙○○訴由嘉義市警察局第一分局報告臺灣嘉義地方法院檢
    察署檢察官偵查起訴。
    理  由
一、訊據被告甲○○固坦承向陳春生租用嘉義市○○○路三十三巷二十七號房屋（下
    簡稱二十七號房屋）供放置魚貨，然矢口否認有失火犯行，辯稱：（一）被告係
    自八十九年一月間起即向屋主陳春生租用該屋，且被告於八十九年四月間曾委請
    水電工蘇唐憲檢視屋內冰箱、電線之安全，已盡對於承租房屋之用電安全維修義
    務；（二）出租人陳春生依法亦有修繕之義務，然出租人陳春生於警訊時自承該
    屋自六十七年間裝修迄供被告承租時止，均未做任何維修，而依被告與陳春生所
    訂契約，出租人應負維修房屋之義務，縱本件火災果係因被告使用房屋之電線短
    路引起本件火災，亦應由屋主陳春生負責；（三）依據嘉義市消防局之火災原因
    調查報告書認起火原因不排除電線短路或遺留火種引燃之可能性，然該屋並無人
    居住，除一台電冰箱外並無使用其他電器，是其用電量能否因電力不堪負荷而產
    生電線短路？調查報告書雖發現多數電線短路熔痕端點，惟電線短路如何發生？
    因疏於維修？亦或其他原因？被告有無過失？調查報告均未說明；（四）消防局
    並未就二十九號之受災情形加以鑑定，故其結果不無偏頗，應有再鑑定之必要云
    云。
二、經查：本件火災之起火戶認定與起火原因，係嘉義市消防局人員於八十九年六月
    十八日一時二十六分許火災時據報前往救災，並於救災後初步查勘，災後復於同
    年六月十八日八時五十分許、同年六月十九日十五時三十分許二次至現場查勘後
    製成火災原因調查報告書（下簡稱調查報告書），此有調查報告書在卷可佐：（
    一）依據調查報告書之調查結果，認：起火戶係嘉義市○○○路三十三巷二十七
    號；起火處係該屋內冷凍櫃東側房間靠牆書架附近首先起燃；就起火原因之研判
    認：檢視起火戶經營魚貨儲存，火災發生時門窗緊閉，大門上鎖，且起火處位於
    內部隔間房間，侵入性縱火之可能性甚微（參調查報告書相片十九、二十）；檢
    視起火戶瓦斯爐關閉，未發現瓦斯桶，且該戶表示未在此炊事，可排除因炊事不
    慎起燃之可能性（參調查報告書相片四十五）；檢視清理起火戶電表、電源總開
    關有部分跳脫，並發現多處電線短路熔痕端點（參調查報告書相片十七、十八、
    二十九、三十、三十一）；火災搶救時，發現起火戶西側流理台有二尾待解凍大
    魚，明顯起火前有人在屋內出入（參調查報告書相片四十五、四十六）；結論認
    為起火原因不排除電線短路或遺留火種引燃之可能性；（二）就被告前開針對調
    查報告書之調查疑問，經本院傳訊嘉義市消防局本件調查人員侯明雄、黃進聰到
    庭分別說明，侯明雄係證述稱：「（問：風向是東北風，應往何處延燒？如何判
    斷起火戶係二十七號？）火苗是在密閉之房屋中起火燃燒，故於甫燃燒時與風向
    並無關係；研判起火戶為二十七號，係依據火災現場之火流方向、燒毀情形、（
    被害人，即鄰人）丙○○之警局偵訊筆錄（警訊卷第十頁以下）。」，「（問：
    二十七號內僅有冷凍櫃一座，正常使用下是否可能引起電線短路？又結論就係電
    線短路，或係遺留火種？）鑑定報告編號三十一相片上木頭堆間遺留有遭熔痕端
    點現象之電線，顯示該電線係通電使用中，而該電線並非冷凍庫所使用；鑑定報
    告第五頁火災出勤觀察紀錄單背面「到達時狀況欄」（一）、（二）均有明載到
    達時現場門窗深鎖，電源為開啟狀態；（三）而現場傳出爆裂聲，可能係由於機
    車輪胎燒毀時爆破或電線遭燒毀時因被覆面燒毀後陽極陰極線短路相接所生。編
    號四十五相片上現場遺留有二條冷凍後放置在該處之大魚，所以該屋顯然仍有人
    進出活動，如起火原因分析第四點。」，「（問：為何僅針對二十七號勘查鑑定
    而未就相鄰之二十九號鑑定？）如編號五所示二十九號房屋餘編號六照片所示二
    十一號房屋現場燒毀情形，二十七號燒毀情形非常嚴重已塌陷；佐以編號九、十
    照片鳥瞰二十九號、三十一號燒毀情形與大樑掉落轉倒情形綜合研判，參照編號
    三十四號至四十三號所示二十九號房屋內部燒毀情形，認起火戶為二十七號，就
    二十九號房屋我們也有詳細勘查比對。」，證人黃進聰亦證稱：「二十九號、二
    十七號房屋均有現場勘查比對，二十九號房屋多係天花板以上部分燒毀，顯非起
    火戶。」等語（參本院八十九年十月十九日調查筆錄），揆之黃進聰、侯明進所
    指述均已明確解說其等消防專業認定之依據與判斷，對被告當庭與具狀質疑調查
    報告之疑點亦均已詳盡說明，且經本院審斷其供證內容，亦認合理堪與採信，而
    黃進聰、侯明雄等均係嘉義市政府消防局依法執行公務之公務員，與被告亦無親
    誼、僱傭或其他利害關係，所為鑑識之認定，係依其等專業認知與實地勘查所為
    之客觀判斷，綜觀上開對被告質疑所為答覆內容，均無偏頗與誤判之瑕疵；而揆
    之調查報告書之鑑定結論所依據理由，亦堪稱合理而足以採信，本院認並無再次
    鑑定之必要；（三）另本件火災時，亦曾到場之員警陳志興則到庭供稱：「我是
    第一梯次到達的分隊，我到達現場時，當時二十七號、二十九號、三十一號均已
    著火燃燒，但二十七號該戶顯然最為猛烈。」（參本院八十九年十月五日調查筆
    錄），而火災時在場之被害人丙○○於警訊時即供稱：「我當時看到嘉義市○○○路三十三巷二十七號屋頂有火苗」（參警訊卷第九頁背面），「我僅見火苗由
    二十七號房屋內竄出.... 」（參警訊卷第十一頁背面），本院調查時亦稱：「
    .... 我看到被告甲○○家裡面，開始發火.... 」（參本院八十九年九月二十一
    日調查筆錄）其等所供，亦與調查報告書認定結論互核相符，本件火災起火戶係
    被告所使用之嘉義市○○○路三十三巷二十七號，已甚明確而堪以認定。
三、經被告聲請傳訊水電工蘇唐憲到庭固供稱：「我曾經於八十九年四月間應被告所
    請前往被告租屋處檢查其冰箱所使用之電源是否有無超過負荷，檢查結果正常。
    」等語（參本院八十九年十月十九日調查筆錄），然縱其所供為實在，亦僅足以
    說明蘇唐憲確曾於八十九年四月間到被告所使用之二十七號房屋為檢查，而當時
    冰箱使用之電源未超過其負荷等情，惟自其檢查後至本件火災發生時達逾六月之
    期間，被告如何使用該屋，又用電情形是否仍屬正常，並無從據以認定，自無從
    憑以推翻調查報告書結論所認本件起火原因「不排除電線短路所引起」之推論，
    更不足以認定起火戶絕非被告所使用二十七號房屋；另就被告係自八十九年一月
    間起向陳春生承租二十七號房屋使用迄至火災發生時為止等情，為被告所自承，
    已如前述，則二十七號房屋既均在被告使用中，縱使租賃契約明定出租人負有維
    修義務，然該租約僅係出租人、承租人兩造租賃關係間之民事權利義務歸屬約定
    ，實際房屋使用人之被告尚不得以該民事租賃契約之約定用以排除房屋使用人有
    維護房屋正常使用、防止發生公共危險以維護社會安全法益之義務，被告所辯應
    由出租人負賠償責任云云，與本件被告是否該當失火罪之刑責，並無關聯，所辯
    並無足採。
四、按被告甲○○係承租而實際使用二十七號房屋之人，本應注意房屋之使用，並應
    防止電線短路或遺留火種致引起火災而產生公共危險，而依其智識、能力又無不
    能注意之情形，竟疏未注意，致引起本件火災，被告就本件火災之發生顯有過失
    ；而因被告之過失行為，致上開現供被害人丙○○、乙○○等人使用之二十九號
    、三十一號住宅失火燒燬，其間具有相當因果關係甚明。綜上諸情參互以析，被
    告所辯，無非卸責之詞，事證已臻明確，被告犯行堪以認定。
五、核被告所為，係犯刑法第一百七十三條第二項之失火燒燬現供人使用之住宅罪；
    爰審酌被告之品行、生活狀況、智識程度、犯罪所生之損害，犯後否認犯行，未
    與被害人等達成和解等一切情狀，量處如主文所示之刑，並諭知易科罰金之折算
    標準，以資懲儆。
據上論斷，應依刑事訴訟法第二百九十九條第一項前段，刑法第一百七十三條第二項
、第四十一條，罰金罰鍰提高標準條例第一條前段、第二條，判決如主文。
本案經檢察官林俊良到庭執行職務。
中    華    民    國      八十九      年      十      月    二十七    日
                                      臺灣嘉義地方法院刑事第一庭
                                          法  官  黃國益
右正本證明與原本無異。
如不服本判決，應於判決送達後十日內，向本院提出上訴狀。
                                          書記官  蔡金保
中    華    民    國      八十九      年      十      月    二十七    日


司法院資訊處製作；財團法人民間司法改革基金會備份。
